臺灣屏東地方法院民事裁定　　　　　　 100年度監宣字第48號
聲　請　人　周潘桂花
相　對　人　周榮錫
上列聲請人聲請監護宣告事件，本院裁定如下：
    主  文
宣告周榮錫（男、民國五十六年二月十日出生、身分證統一編號
：Ｚ000000000號）為受監護宣告人。
選定周潘桂花（女、民國三十五年十二月二日出生、身分證統一
編號：Ｚ000000000號）為受監護宣告人周榮錫之監護
人。
指定周榮坤（男、民國五十九年三月五日出生、身分證統一編號
：Ｚ000000000號）為會同開具財產清冊之人。
聲請費用新臺幣壹仟元由受監護宣告之人負擔。
    理  由
一、聲請意旨略以：相對人周榮錫（男，民國56年2 月10日出生
    ，身分證統一編號：Ｚ000000000號，住屏東縣枋山鄉○○村
    ○○路145 號）為聲請人周潘桂花之子，因多障，致不能為
    意思表示或受意思表示，或不能辨識其意思表示之效果，為
    此依民法第14條之規定，聲請宣告周榮錫為受監護宣告人，
    並由聲請人周潘桂花為相對人周榮錫之監護人，並指定相對
    人之弟周榮坤為會同開具財產清冊之人等語，並提出戶籍謄
    本、聲請人身分證正反面影本、相對人殘障手冊及身分證正
    反面影本、親屬系統表、戶籍謄本、親屬系統表、財政部臺
    灣省南區國稅局財產歸屬資料清單、同意書等件為證。
二、聲請人主張上開各情，業據其提出戶籍謄本、聲請人身分證
    正反面影本、相對人殘障手冊及身分證正反面影本、戶籍謄
    本、親屬系統表等為證，又經本院於100 年5 月11日前往屏
    安醫院，於鑑定人黃文翔醫師前點呼相對人周榮錫，並詢問
    相對人「是否是周榮錫」、「是否會講話」、「是否聽得懂
    」、「聲請人是否是你母親」、「是否會寫字」等問題，相
    對人均以「嗯」或點頭回答，對於本院詢問伊「是否會煮飯
    或自己去買東西」，其則以搖頭回應；本院另就相對人之精
    神及心智狀況訊問鑑定人，經鑑定人鑑定結果，認為；個案
    瘖啞、智能不足、右側手腳肌肉無力。未婚，亦未曾生育子
    女，未曾受過正式教育也不識字，從未外出工作過。個案過
    去曾經因為膽結石在枋寮醫院開過刀。個案自幼年即被發現
    有發展遲緩之現象，也因此未上學受教育，也未學過手語。
    個案於：(一)身體狀態方面：理學檢查：身材中等、理平頭
    、右手右腳肌肉無力，穿拖鞋，皮膚黝黑，走路有明顯跛腳
    現象，有明顯手抖現象。臨床檢查：眼神呆滯，無法與人
    做口語溝通，會談中個案無法正確了解他人之意思表達，對
    他人之意思表達無法正確回應（個案無法依照口頭指令做動
    作，無法用手指頭表示自己有幾個手足或自己在家中排行第
    幾，也無法表示今日是幾月份，左右手的分辨有時對有時錯
    ... ）。也無法以肢體語言表達個人意志。個案不會認字、
    也不會寫字。長短期記憶力極差、注意力不集中、個位數加
    減的計算無法完成（2 ＋3 ＝？，5 －2 ＝？）。現實判斷
    能力不佳（個案不知此地為醫院，不知道萬一自己迷路要找
    誰幫忙... ）。對於金錢與數字無概念（1 個便當大約多少
    錢、1 份報紙多少錢、1 杯奶茶大約多少錢、由此地坐計程
    車到火車站約多少錢…等日常生活之金錢概念明顯缺乏）。
    (二)精神狀態：個案意識清楚，但是不能言語。認知功能嚴重
    受損，喪失語言表達能力，行為退化，也無法識字，亦無法
    筆談，對於問話亦無法正確了解別人問話內容，也無法使用
    肢體語言（點頭、搖頭、揮手、伸出手指頭代表數字…等）
    正確回應，對於地方與時間之定向能力喪失，僅能辨識少數
    家人。(三)日常生活狀況方面：日常生活自理情形：自己可
    以進食，但是會遺落食物。平日沐浴、大小便之善後…皆完
    全無法自理。經濟活動能力（包括管理處分自己財產之能
    力）：無法自行購物、無法做簡單之兩位數字加減計算、無
    法辨識錢幣幣值、不會到金融機構辦理存款提款，不知如何
    保管與儲存自己之財物，完全無處理財產之能力。社會性
    ：無職業功能、無社交功能、無法自行搭乘或使用大眾交通
    工具、無法自行認路回家、無自我安排休閒活動之功能。綜
    上評估：個案各項功能退化嚴重，生活完全無自理能力，必
    須長期依賴家人、醫療或養護機構照顧。個案目前已處於重
    度智能不足狀態因而導致個人之認知功能嚴重失能，為意思
    表示或受意思表示或辨識其意思表示效果之能力幾乎完全喪
    失。此外也已經完全失去行為能力，無法獨力處理個人事務
    與從事個人財務管理，應已符合監護宣告之要件，且個案之
    智能不足因為屬於先天存在之慢性狀態，預估個人功能會隨
    著年齡老化而逐漸退化，預期其疾病之預後不佳，回復機會
    不大等語，有本院100 年5 月11日訊問筆錄及屏安醫院100
    年5 月11日屏安醫字第(100)0188 號函所附之精神鑑定報告
    書1 份附卷可稽。本院綜合上開勘驗結果及鑑定人之意見，
    認相對人確因智能障礙，致不能為意思表示或受意思表示之
    程度，而聲請人乃相對人母親，有上開戶籍謄本在卷可稽，
    故聲請人聲請對相對人為監護宣告，核無不合，爰依民法第
    14條第1 項規定，宣告相對人為受監護宣告之人。
三、又按受監護宣告之人應置監護人；法院為監護之宣告時，應
    依職權就配偶、四親等內之親屬、最近一年有同居事實之其
    他親屬、主管機關、社會福利機構或其他適當之人選定一人
    或數人為監護人，並同時指定會同開具財產清冊之人；法院
    選定監護人時，應依受監護宣告之人之最佳利益，優先考量
    受監護宣告之人之意見，審酌一切情狀，並注意下列事項：
    （一）受監護宣告之人之身心狀態與生活及財產狀況。（二
    ）受監護宣告之人與其配偶、子女或其他共同生活之人間之
    情感狀況。（三）監護人之職業、經歷、意見及其與受監護
    宣告之人之利害關係。（四）法人為監護人時，其事業之種
    類與內容，法人及其代表人與受監護宣告之人之利害關係，
    修正後之民法第1110條、第1111條第1 項、第1111條之1 定
    有明文。
四、查聲請人周潘桂花為受監護宣告人即相對人周榮錫之母，有
    意願擔任受監護宣告人之監護人，且協助照護受監護宣告人
    ，復經其最近親屬即受監護宣告人之弟、妹周榮坤、周淑娟
    、周家莉、周淑萍等人之同意，有其等出具之同意書在卷可
    查，故由聲請人負責養護及照顧受監護宣告人並管理其財產
    ，應能符合法律規定及相對人之最佳利益，爰選定聲請人為
    監護人。另依上開規定，法院於選定監護人時，應同時指定
    會同開具財產清冊之人，及依民法第11 13 條準用同法第
    1099 條 之規定，監護開始時，監護人對於受監護人之財產
    ，應依規定會同當地直轄市、縣（市）政府指派或法院指定
    之人，於二個月內開具財產清冊，並陳報法院。為使第三人
    得於期限內開具財產清冊並陳報法院，並衡酌第三人周榮坤
    係受監護宣告人之弟，有意願擔任會同開具財產清冊，且經
    受監護宣告人之胞妹、周淑娟、周家莉、周淑萍等人同意，
    有前開同意書在卷可稽，爰併指定周榮坤為會同開具財產清
    冊之人。
五、依民事訴訟法第608 條第1 項，非訟事件法第24條第1 項，
    裁定如主文。
中    華    民    國  100     年    5     月    31    日
                  家事庭        法  官  陳秀慧
正本係照原本作成。
如不服本裁定關於選定監護人及指定會同開具財產清冊之人等部
分，應於送達後10日內向本院提出抗告狀，並繳納抗告費新臺幣
1,000元；其餘關於宣告監護之部分，不得抗告。
中    華    民    國  100     年    5     月    31    日
                                書記官  賀燕花